臺灣高等法院刑事判決　　　　　　　　　　　　　　九十三年度上訴字第六二七號
　　上　訴　人　臺灣板橋地方法院檢察署檢察官
　　被　　　告　丙○○
　　　　　　　　乙○○
右上訴人因被告等偽造文書等案件，不服臺灣板橋地方法院九十二年度訴字第六一號
，中華民國九十三年一月九日第一審判決（起訴案號：臺灣板橋地方法院檢察署九十
一年度偵字第二二九八五號）提起上訴，本院判決如左：
    主  文
上訴駁回。
    理  由
一、公訴意旨略以：被告丙○○於民國八十八年三月間，為以低價購得出廠年份為西
    元一九九九年之新車，乃提供戊○○（所涉贓物罪嫌，業已起訴）所有之ＣＺ─
    七三七二號（出廠年份為一九九九年一月份）白色自小客車之行車執照，供被告
    乙○○取得合法車籍資料之引擎號碼等資料，由被告乙○○負責取得相同廠牌、
    款式及出廠年份之小客車，被告乙○○因此意圖為自己不法之所有，於八十八年
    三月二十三日二十二時四十分許，在臺北市○○區○○路二段一七０號前，竊取
    宗立有限公司所有之車號ＤＭ─一０九七號自用小客車（廠牌、款式及出廠年份
    均與ＣＺ─七三七二號小客車相同）後，將原引擎號碼磨損後偽造為４Ｇ９２Ｌ
    Ｏ３２３９０，車身號碼亦加以磨損後偽造為Ａ0000000，並偽造汽車號
    牌ＣＺ─七三七二號二面，頂拼於竊得之該輛ＤＭ─一０九七號贓車上，被告乙○○完成竊盜頂拼工作後，雙方約定於八十八年三月底，在臺北市○○○路與德
    惠街口交車，約定價格為新臺幣（下同）十萬元，被告丙○○明知被告乙○○所
    交付者為頂拼而成之贓車，仍於上開約定時、地，交付現金八萬元與被告乙○○
    而故買之，取得後使用二月餘，復供知情之戊○○使用，嗣於同年十月十一日二
    十一時三十分許，為警於臺中縣清水鎮○○路永安巷五五號旁上進鮮花店倉庫內
    為警查獲上開贓車，並同步查扣懸掛ＣＺ─七三七二號車牌自小客車兩輛、行照
    三張、車牌四面（車輛均已發還），始循線偵知上情，因認被告乙○○涉犯刑法
    第三百二十條第一項竊盜罪嫌、第二百十六條、第二百二十條、第二百十條、第
    二百十二條之行使偽造私文書、偽造特種文書罪嫌，被告丙○○涉犯刑法第三百
    四十九條第二項之故買贓物罪嫌、第二百十六條、第二百二十條、第二百十條、
    第二百十二條之行使偽造私文書、偽造特種文書罪嫌云云。
二、按犯罪事實應依證據認定之，無證據不得認定犯罪事實；被告或共犯之自白，不
    得作為有罪判決之唯一證據，仍應調查其他必要之證據，以察其是否與事實相符
    ；不能證明被告犯罪者，應諭知無罪之判決；刑事訴訟法第一百五十四條第二項
    、第一百五十六條第二項、第三百零一條第一項分別定有明文。所謂證據，係指
    足以認定被告確有犯罪行為之積極證據而言，該項證據自須適合於被告犯罪事實
    之認定，始得採為斷罪資料。苟積極證據不足為不利於被告事實之認定時，即應
    為有利於被告之認定，更不必有何有利之證據（參照最高法院二十九年上字第三
    一０五號、三十年上字第八一六號判例）。又刑事訴訟法第一百六十一條已於民
    國九十一年二月八日修正公布，其第一項規定：檢察官就被告犯罪事實，應負舉
    證責任，並指出證明之方法。因此，檢察官對於起訴之犯罪事實，應負提出證據
    及說服之實質舉證責任。倘其所提出之證據，不足為被告有罪之積極證明，或其
    指出證明之方法，無從說服法院以形成被告有罪之心證，基於無罪推定之原則，
    自應為被告無罪判決之諭知（參照最高法院九十二年台上字第一二八號判例）。
三、公訴人認被告乙○○、丙○○涉有前揭罪嫌，無非以被告丙○○之自白、被害人
    即宗立有限公司負責人甲○○之指訴、贓物認領保管收據，引擎號碼、車身號碼
    印模（均影本）、偽造車牌ＣＺ─七三七二號二面及原車號ＣＺ─七三七二號自
    用小客車照片，為其論據。
四、訊據被告乙○○堅決否認有竊盜、行使偽造私文書、特種文書之犯行，辯稱：伊
    未經手過這部車子，查到的車子與丁○○車行的車子一樣，伊未將系爭車輛賣予
    丙○○，未偽造引擎號碼及車牌，係丁○○做的，丙○○係替人頂罪的等語，被
    告丙○○雖坦承有向乙○○購得懸掛ＣＺ─七三七二號之自用小客車，惟堅詞否
    認有行使偽造私文書、特種文書之犯行，辯稱：伊並不知情被告乙○○所交付之
    自用小客車係經偽造引擎號碼及車牌之贓車等語。經查：
（一）本件警方係於八十八年十月十一日二十一時許及二十一時十分許，分別於臺中
      縣清水鎮○○路永安巷五十五號旁鐵皮屋內及臺北縣三重市○○路○段一六一
      號丁○○所經營百鴻汽車租賃公司內，查獲同樣懸掛車號ＣＺ─七三七二號車
      牌之同款三菱白色自用小客車二台，其中在臺中縣清水鎮所查獲之該台三菱白
      色自用小客車，為丁○○之妹妹戊○○所使用，經警鑑驗後發現該車係由車號
      ＤＭ─一０九七號自用小客車（係宗立有限公司所有，引擎號碼為４Ｇ９２Ｌ
      ０３３７２Ａ，於八十八年三月二十三日晚上十時四十分許，在臺北市○○區
      ○○路二段一七０號前失竊）磨損引擎號碼及車身號碼後，偽造引擎號碼為４
      Ｇ９２Ｌ０３２３９０及車身號碼為Ａ0000000，並偽造車牌ＣＺ─七
      三七二號二面，頂拼改裝而成之贓車（下稱Ｂ車），而在臺北市丁○○車行內
      查獲之該台三菱白色自用小客車，則係登記於戊○○名下之車號ＣＺ─七三七
      二號正牌車（引擎號碼及車身號碼均同前拼裝車所偽造之號碼，下稱Ａ車），
      業經被害人即宗立有限公司負責人甲○○於警詢時指訴綦詳，並有贓物認領保
      管單、偽造引擎號碼、車身號碼印模影本、原車號ＣＺ─七三七二號自用小客
      車照片附卷為佐（見偵卷第十九頁、第二一、二二頁、第二六至二九頁、第三
      一頁），復有扣案之偽造車號ＣＺ─七三七二號車牌二面可稽。然此亦僅能證
      明Ｂ車係由宗立有限公司所失竊之車號ＤＭ─一０九七號自用小客車頂拼而成
      ，且在戊○○使用中之事實，尚不能遽以認定被告乙○○或丙○○對該頂拼Ｂ
      車有何竊盜、偽造引擎號碼、車身號碼、車牌，甚至故買贓物之行為。
（二）被告丙○○固坦承該輛頂拼Ｂ車係伊借予戊○○使用云云，而與證人迭次偵審
      中之證詞互核相符，然查：
    1.證人戊○○於警詢及查獲當日經檢察官偵查初訊時，係供稱：是伊於八十八年
      六月份左右，在三重市○○路○段一六一號百鴻車行，由伊二哥丁○○交代將
      這輛車的鑰匙放在桌上，叫伊去拿，並且叫伊開走這一輛車子，因伊哥哥係老
      闆，故知道以借屍還魂方法拼裝車輛等語（見偵卷第十頁、第三四頁），嗣後
      始翻異前詞，惟衡諸常情，經警查獲當日，記憶最新，供詞較無受他人影響編
      飾之虞，證人戊○○於初次偵訊即指證該輛頂拼Ｂ車係由丁○○所交付，而丁○○為其兄長，當應無故意構詞誣陷之虞，其上開指證應有相當之可信度。
    2.次查，證人戊○○雖事後翻異前詞，陳稱係伊當時同居之男友即被告丙○○借
      其使用云云。然查，戊○○係於本件案發後近月餘之第三次偵訊始改稱：是伊
      四十六年次云云（見偵卷第三九頁、第四八頁），而於第四次偵訊時，復稱：
      該輛頂拼Ｂ車是高某交給伊，他原本要將車子放在車行交予伊，但後來他僅將
      鑰匙交予李俊桐，然後伊到汐止去拿車云云（偵卷第五三頁），其證詞前後互
      異，已屬有疑。而證人丁○○、戊○○所陳報住居所為汐止市○○路○段三八
      二號一樓之「丙○○」者於八十八年十一月二十五日偵訊，經傳未到，丁○○
      及戊○○卻均表示沒有聯絡電話可與「丙○○」聯絡，衡諸常情，證人戊○○
      既與被告丙○○係男女朋友，豈有不知悉被告丙○○之聯絡電話或方式之理？
      再被告丙○○於八十八年十二月十六日其第一次出庭應訊時，固陳稱其居所為
      臺北縣汐止鎮○○路○段三八二號一樓等情，惟嗣於九十一年十月十五日被告
      乙○○經通緝到案後，經檢察官以上址傳喚二次，被告丙○○均未到庭，直至
      第三次傳訊，被告丙○○始到庭，並稱其通訊處所改為臺北縣汐止市○○路○
      段三九四號十二樓，則被告丙○○是否確實居住於戊○○及丁○○前所陳報之
      「臺北縣汐止市○○路○段三八二號一樓」，顯屬可疑。佐以其於原審審理時
      再三供稱：伊與戊○○八十七年、八十八年時在台東工作，時常要來台北賣葉
      子，伊來臺北都住汐止市○○路○段三九四號十二樓，八十八年間在汐止沒有
      其他住處等語（見原審卷第四○、一一三、二二三、二二九頁），足認被告丙○○於八十八年十二月十六日初次於偵查中出庭應訊時所供稱居所「汐止鎮○○路○段三八二號一樓」，無非係附合戊○○、丁○○前開供詞，則其於八十
      八年十二月十六日投案時，自白該輛頂拼Ｂ車是伊交付予戊○○等語（見偵卷
      第六九頁），自非無疑。
    3.再者，經原審就被告丙○○與證人戊○○予以隔離訊問，被告丙○○供稱：伊
      與戊○○以前是同居男女朋友關係，在汐止及台東同居，先在汐止同居，後來
      在台東，交往二年多，在案發後沒多久分手，分手原因是因為沒錢繳貸款，伊
      有小孩，都是伊在帶，戊○○也會幫伊帶小孩等語（見原審卷第五五頁），證
      人戊○○則證稱：伊與丙○○以前是男女朋友，交往三年多，交往期間有一段
      時間二人同居在汐止，也曾住在台東，八十八年十月本件查獲時尚未分手，是
      案發後幾個月大約八十九年初才分手，分手是因為丙○○的小孩子因素，小孩
      都是伊在帶，而且也有感情因素，所以分手等語（見原審卷第五一頁），其等
      二人就交往期間及分手因素之供詞已有不同。復依二人上開供述可知，二人係
      於八十九年初始分手，並曾在臺東縣鹿野鄉○○路四六０號及臺北縣汐止市○○路○段三九四號十二樓同居許久，戊○○亦曾至同居處所即臺北縣汐止市○○路○段三九四號十二樓地下室拿取該輛頂拼Ｂ車，參以被告丙○○自始陳稱
      其於八十八年間在汐止市均係住在大同路三段三九四號十二樓，未曾住在他處
      等情，則證人戊○○於本件案發八十八年十月十一日迄至被告丙○○於八十八
      年十二月十五日出面應訊時，二人既尚未分手，依其二人交往關係之密切，證
      人戊○○竟於偵查初期均無法明確提出其同居男友「丙○○」之前開臺東縣及
      臺北縣汐止市之住居所地址及任何聯絡電話，其有悖於常情甚明。
    4.又被告丙○○於原審審理時供稱：因戊○○說他在台中工作，沒車子不方便，
      叫伊將車子給她開，伊同意，跟被告乙○○買車後，本來是伊在開，車子都是
      留在汐止，回來台北才開，伊大約開二個月云云（見原審卷第五六頁），證人
      戊○○則供稱：伊在台中時，交通不便，伊跟丙○○借這台車子去用，這台車
      子是因為丙○○在台東工作需要，所以買一台車，那時伊也在台東，係拿伊身
      分證去買，將伊
      車子，車子在台中工作一陣子後才跟丙○○借的云云（見原審卷第五二頁），
      二人之供詞相互對照下，可知被告丙○○供稱該輛頂拼Ｂ車跟被告乙○○買後
      都留在汐止，伊回台北才開乙節，顯與證人戊○○所稱二人曾在台東一起使用
      該輛頂拼Ｂ車之情互有出入。再參以被告丙○○於原審訊問時，就其出借該輛
      頂裝Ｂ車予證人戊○○後如何返回台東乙節，或稱：伊從台東回汐止時，將車
      子鑰匙放在車行給她，那天晚上伊就坐車回台東云云（見原審卷第五六頁），
      或稱：伊將車子放在大同路三段三九四號地下室，將鑰匙放在丁○○車行，因
      為當時伊跟一個朋友借一台發財車要去台東，故未直接將車子開到丁○○之車
      行云云（見原審卷第二二七頁），前後供詞亦有不一，益見該輛頂拼Ｂ車究否
      由被告丙○○所交付予證人戊○○使用，誠屬可疑。
    5.至於證人戊○○雖於偵查中供稱：伊不知是贓車，亦不知車牌有偽造云云，證
      人丁○○亦供稱：伊不知有偽造車輛與伊車行的車一樣云云（見偵卷第八○、
      八一頁），且為被告丙○○於偵查及原審訊問時附合其詞。然依被告丙○○嗣
      於原審審理時供稱：丁○○跟伊說這部車子是有問題的車子，他說跟他的車子
      一樣，因為戊○○回來時有跟他哥哥講過她開的車子與車行是一樣的，車子買
      回來後，隔幾天開回台東，戊○○就問伊怎麼有二台一樣的車云云（見原審卷
      第二三一、二三二頁），復參以證人戊○○於警詢時即已供陳知悉該車係借屍
      還魂方法拼裝等語，足認證人戊○○、丁○○前所證稱對於該輛頂拼Ｂ車之事
      完全不知情云云，要屬卸責之詞，不足為採。
    6.綜上所述，被告丙○○所自白由其交付該輛頂拼Ｂ車予戊○○云云，雖有證人
      戊○○之指證，經查尚有諸多可疑之處，要難認與事實相符，揆諸前開說明，
      被告丙○○之自白，尚不得採為判決之基礎。
（三）被告丙○○前開自白既有瑕疪可指，從而其單一指證該輛頂拼Ｂ車為其向被告
      乙○○所買云云，即難遽採為不利於被告乙○○認定之證據。又被告丙○○於
      偵查中先供稱：三月底，伊跟乙○○買整台車、包括車牌，係在北市○○街與
      林森北路口交車，因伊經常開丁○○的車，乙○○知道就要伊拿行照給他，他
      就會弄一部車給伊，只要八萬元，他未告訴總價云云（見偵卷第六九至七○頁
      ），嗣又改稱：約定十萬元，但伊只付八萬元，欠二萬未給，乙○○在通緝期
      間還透過人向伊要那二萬元云云（見他字卷第四二頁反面），而於原審時復稱
      ：因伊經濟不好，先拿八萬元，後來乙○○也不見了，就沒有向伊要云云。（
      見原審卷第二二八頁）被告丙○○就其指稱向被告乙○○買車之約定總價及被
      告乙○○事後是否追討不足之價款部分，前後指述亦有出入，益徵被告丙○○
      對被告乙○○之前開指證，殊無足取。從而，實難僅憑被告丙○○前揭有瑕疵
      之單一自白，即遽為認定被告乙○○有竊取車號ＤＭ─一０九七號自用小客車
      後，偽造車身、引擎號碼及車牌之頂拼贓車犯行，亦無證據足以佐證被告丙○○所自白其向被告乙○○故買該輛頂拼Ｂ車後借予戊○○使用之事，確與事實
      相符，其為自白，自不足採為認定事實之依據。此外，復查無其他積極證據足
      認被告丙○○、乙○○確有公訴人所指之前揭犯行，不能證明其等犯罪，揆諸
      前揭說明，自應諭知被告二人均無罪之判決。至於被告丙○○是否涉有頂替罪
      嫌，應由檢察官另行分案偵辦。
五、原審調查結果，認被告不構成犯罪，而為無罪之諭知，經核並無不合。公訴人上
    訴意旨略以：(一)、車號ＣＺ–七三七二號車輛，係被告丙○○提供原合法ＣＺ–
    七三七二號車籍相關資料後，約定以十萬元，由被告乙○○負責提供與原車同廠
    牌、年份、款式之車輛，並偽造相關引擎號碼及偽造車牌等情，業據丙○○於偵
    查中供述明確，於原審審理經命被告乙○○、丙○○當庭對質，並以證人身分詰
    問被丙○○，告知偽證罪責後，仍為同樣之證述，丙○○何以甘冒偽證罪重責，
    指證乙○○，並自陳收受贓車罪責？(二)、車號ＣＺ–七三七二號經查證共計兩輛
    ，二車車牌相同，戊○○於警詢中所言丁○○交付鑰匙，究係指Ａ或Ｂ車，若是
    Ｂ車，戊○○是否於收受時即知為頂拼車？均值斟酌。原審遽以即認查獲Ｂ車來
    源為丁○○，實嫌速斷。(三)、然戊○○於查獲後第一次偵訊即告知是男友交付，
    戊○○、丙○○亦均供陳案發後不久兩人即分手，戊○○未能明確提供丙○○住
    五年之久，記憶出入在所難免，實難以細節出入之事項，遽認證人戊○○之指證
    不可採。(四)、依被告丙○○之供述，Ｂ車為乙○○變造後交付，而該車原為被害
    人宗立有限公司負責人甲○○失竊，被告乙○○涉有竊盜及偽造文書犯行明確，
    原審未詳為勾稽，遽為無罪判決，顯屬有誤。惟仍未提出適合於證明犯罪事實之
    積極證據，並說明其證據方法與待證事實之關係，且上開上訴理由經本院對於卷
    內訴訟資料，復已逐一剖析，參互審酌，仍無從獲得有罪之心證，已如前述，亦
    查無其他具體證據得資證明被告等確有何前開公訴意旨所指之犯行，從而，自應
    維持原審諭知丙○○、乙○○無罪之判決，本件上訴為無理由，應予駁回。
六、本件既為無罪之諭知，臺灣臺北地方法院檢察署九十二年度偵字第二二六三四號
    （含九十三年度偵字第一一一號、第一一二號、第二七○五號、第二七○六號、
    第二七○七號、第二七○八號、第二七○九號、九十二年度偵字第一五一八八號
    、第一七五三○號、第六六九○號、九十一年度偵字第八九○一號、第二四五二
    ○號、第二四五二一號、第二四五二二號、第二四五二三號、第一○四六一號、
    第一○四六二號、第一○四六三號、八十九年度偵字第一○二○八號、第六○○
    一號、第二三四六八號、八十八年度核退字第六九八號、臺灣板橋地方法院檢察
    署九十二年度偵字第一五七六六號）、臺灣士林地方法院檢察署九十三年度偵字
    第一四一四號（含九十二年度偵字第一一五八一號、八十八年度偵字第五○九六
    號、第五四七九號、第五七七○號、第七○○一號、八十九年度偵字第四九二五
    號、第六五六六號）、偵緝字第一二八號（含九十二年度偵緝字第六八五號、九
    十一年度偵字第四三五一號）移送併辦部分，核與本件即無裁判上一罪之關係，
    本院無從併予審理，應退由檢察官依法辦理，併予敘明。
據上論斷，應依刑事訴訟法第三百六十八條，判決如主文。
本案經檢察官施慶堂到庭執行職務。
中　　　華　　　民　　　國　　九十三　　年　　　五　　　月　　 十九 　　日
                              臺灣高等法院刑事第三庭
                                  審判長法  官  張  連  財
                                        法  官  張  傳  栗
                                        法  官  黃  金  富
右正本證明與原本無異。
檢察官如不服本判決，應於收受送達後十日內向本院提出上訴書狀，其未敘述上訴之
理由者並得於提起上訴後十日內向本院補提理由書（均須按他造當事人之人數附繕本
）。
被告不得上訴。
                                        書記官  江  采  廷
中　　　華　　　民　　　國　　九十三　　年　　　五　　　月　　 十九 　　日
